臺灣板橋地方法院刑事判決　　　　　　　 94年度易字第742號
公　訴　人　臺灣板橋地方法院檢察署檢察官
被　　　告　丁○○
　　　　　　　　　　樓
選任辯護人　蔡明熙律師
上列被告因恐嚇取財案件，經檢察官提起公訴（九十四年度偵字
第九八二三號），本院判決如下：
    主  文
丁○○無罪。
    理  由
一、公訴意旨略以：被告丁○○自認丙○○未依約定照顧伊之父
    母親，遂基於意圖為自己不法之所有，於民國九十三年八、
    九月間，撥打丙○○所有之行動電話號碼0000000000號出言
    恐嚇：「若不給付金錢，將砍斷你的一隻手、一隻腳，且知
    道你的小孩讀那個學校等語」，致使丙○○心生畏懼，進而
    交付新台幣五十萬元。因認被告丁○○所為，係犯刑法第三
    百四十六條第一項之恐嚇取財罪嫌。
二、按犯罪事實應依證據認定之，無證據不得認定犯罪事實，刑
    事訴訟法第一百五十四條第二項定有明文。此所謂認定犯罪
    事實之證據，係指足以認定被告確有犯罪行為之積極證據而
    言，該項證據自須適合於被告犯罪事實認定，始得採為斷罪
    資料，倘未能發現相當證據，或證據不足以證明，自不能以
    推測或擬制之方法，以為裁判基礎，最高法院二十九年度上
    字第三一０五號、四十年度台上字第八六號判例意旨可資參
    照。且按告訴人之指訴，係以使被告受刑事訴追為目的，是
    其陳述是否與事實相符，仍應調查其他證據以資審認，最高
    法院五十二年度台上字第一三００號判例亦資參照。
三、公訴人認被告涉有前開罪嫌，無非係以被告坦承出言對丙○○恐嚇若不依約定將錢拿出來，要砍他的腳等語，另有被害
    人丙○○及證人乙○○之證述，為其主要論據。訊據被告堅
    詞否認有何恐嚇取財罪嫌，辯稱：於九十三年三月間，伊在
    丙○○打電話給伊時，是有跟他說「如果你要殺我全家，我
　　也會砍你的手、腳」，也有說「你小孩讀哪個學校我也知道
　  」，但這是伊在生氣吵架的狀況下說的，是丙○○先罵伊，
    伊才會說的，伊不知道吵架竟會變成伊有恐嚇行為，因為丙○○是重生診所的老闆，有個病患在診所內暴斃，丙○○一
    直要伊承認伊是老闆，伊拒絕他，才會起爭執，電話裡我們
    根本沒有談到金錢的事，伊根本就沒有拿他五十萬元等語。
四、經查：
  (一)被告在偵查中固供稱：因為丙○○害伊一生，也害了伊的家
    庭，伊於九十三年八、九月間有打電話跟他說，他沒按約定
    將錢拿出來，伊會砍了他的腳，在診所出事後，警方一直在
    找伊，伊依照丙○○的安排去大陸，因為他答應伊會照顧伊
    父母親，說要給伊十二萬元，但丙○○沒依約定行事等語。
    是依被告供述，顯見其係因與丙○○間另有糾紛，方要求丙○○給付金錢，是能否遽認被告坦承以恐嚇之方法恫嚇被害
    人使其交付財物，要非無疑。
  (二)又證人即被害人丙○○在偵查時雖證稱：伊於九十一年九月
    底將重生診所頂讓給被告，九十一年十月初，診所發生事情
    後，被告恐嚇要伊孩子不利，到九十三年十一月他被抓到，
    還對伊恐嚇說，他要伊一隻手、一隻腳，他要求伊給他二十
    萬元，他說他沒有錢，這主要是因為他說診所出事，但沒人
    知道診所已經頂讓給他，要伊一起負責，不然要對伊孩子不
    利，他說伊孩子讀哪個學校、地址，他都知道，被告都是打
    伊的電話0000000000號，伊很害怕云云；然在本院審理中則
    證稱：被告於九十三年八、九月間有打伊使用之0000000000
    號電話恐嚇伊，向伊要錢，被告說他要偷渡出去，跟伊要跑
    路費，伊說伊沒錢，為什麼要給他錢，他說要伊一隻手、一
    隻腳，又說伊小孩在哪裏上學，他都知道，他查得很清楚，
    要伊給他三十萬元，伊說伊沒有錢，後來並沒有交三十萬元
    給被告，被告恐嚇伊後，伊有打電話跟乙○○說，乙○○就
    到伊公司來找伊，伊當面又有跟他說，乙○○就說這件事他
    會處理，另外伊在九十一年間診所出事時，要給被告五十萬
    元，讓他和病人處理糾紛，這筆錢和本案並無任何關連云云
    。而證人乙○○在警詢時證稱：診所於九十一年十月間出事
    後，被告有恐嚇丙○○，丙○○並拿三十萬元給被告，被告
    是利用診所房屋之承租人是丙○○，就藉機恐嚇勒贖，丙○○是老實人不敢跟伊說，直至九十三年九月、十月，被告連
    續撥伊0000000000號電話，並傳簡訊給伊，丙○○才告訴伊
    診所於九十一年十月底出事時，被告就向他勒贖三十萬元云
    云；嗣在偵查中則證稱：被告是撥打丙○○0000000000號恐
    嚇，伊有接到簡訊「不給錢就要行動」，他有打電話向伊說
    要砍伊一隻腳、一隻腳云云；其後在本院審理時又證稱：丙○○是說被告傳簡訊「不給錢就要行動」恐嚇他，另外也有
    打電話恐嚇給丙○○說，你車子弄壞那件事你知道吧，還說
    要丙○○一隻手、一隻腳，丙○○跟伊說被告跟他要三十萬
    元，後來未付錢，伊就趕快報警，丙○○是在接到恐嚇電話
    後隔了一、二天後轉述他接到被告的恐嚇電話，他說他聽了
    很害怕，不敢出門云云。參互以觀，證人乙○○在警詢中係
    證述丙○○於九十一年十月間遭被告恐嚇而交付三十萬元云
    云，然此與證人丙○○證述情節並不相符，另證人乙○○在
    偵查中則係證稱其自身遭被告恐嚇等情，是證人乙○○之證
    述並不足以證明本案起訴事實，公訴人所認容有誤會；再證
    人丙○○在偵查中先係證稱被告要求交付二十萬元云云，嗣
    在本院審理時又改稱被告要求交付三十萬元云云，且就被告
    撥打電話恐嚇之時間先後證述亦不相符，是其前後證述不一
    ，實難遽予採信。再者，證人丙○○、乙○○在本院審理時
    所證述關於丙○○遭被告恐嚇之情節，經核亦互有歧異，則
    證人丙○○是否確有遭到被告恐嚇取財一節，實非無疑。況
    被害人丙○○於事發後並未對被告提出任何告訴，其前夫乙○○亦係於被告於九十三年十一月十五日因違反醫師法等案
    件，經通緝緝獲到案時，經警通知到案說明時，始指稱要對
    被告提出恐嚇告訴，衡諸常情，若被害人丙○○當時已因被
    告之行為而驚恐萬分，自當即刻報警處理，焉有既無意付款
    予被告，復置之不理之理，而檢察官復未能提出其他積極之
    證據以供調查被告確有恐嚇取財犯行，尚難僅憑被害人之片
    面指訴，即為不利於被告之認定，自難遽指被告具有恐嚇取
    財之故意。
五、綜上所述，公訴人所舉事證，尚存有合理性之懷疑，本院依
    現存證據資料，仍無從獲得被告有罪之心證，此外，復查無
    其他積極證據，足資證明被告犯罪，根據「罪證有疑、利於
    被告」法則，應為有利於被告之認定。從而，本件既不能證
    明被告犯罪，自應為被告無罪之諭知。
據上論斷，應依刑事訴訟法第三百零一條第一項，判決如主文。
本件經檢察官甲○○到庭執行職務。
中　　華　　民　　國　　94　　年　　11　　月　　22　　日
                  刑事第八庭  審判長法　官  潘翠雪
                                    法  官  楊明佳
                                    法  官  王士珮
以上正本證明與原本無異。
如不服本判決應於送達後10日內向本院提出上訴狀。
                                    書記官　程欣怡
中　　華　　民　　國　　94　　年　　11　　月　　22　　日
